【裁判字號】    98,易,3823
【裁判日期】    990106
【裁判案由】    違反著作權法
【裁判全文】
臺灣臺中地方法院刑事判決              98年度易字第3823號
聲  請  人  臺灣彰化地方法院檢察署檢察官
被      告  乙○○
上列被告因違反著作權法案件，經檢察官向臺灣彰化地方法院聲
請簡易判決處刑（臺灣彰化地方法院檢察署98年度偵字第5928號
），該院改依通程序以管轄錯誤判決移送本院，判決如下：
    主    文
乙○○明知係侵害著作財產權之光碟重製物而散布，處有期徒刑
陸月，如易科罰金，以新臺幣壹仟元折算壹日。緩刑貳年。
扣案如附表所示之盜版光碟壹拾片均沒收。
    犯罪事實
一、乙○○明知附表編號1所示之遊戲光碟，係臺灣光榮綜合資
    訊股份有限公司（下稱光榮公司）所享有授權發行之著作財
    產權，附表編號2至9之遊戲光碟，雖或著作權人不詳，或在
    國內發行公司不詳，惟依著作權法第10條或同法第4條第2款
    及世界貿易組織（WTO）「與貿易有關之智慧財產權協定」
    之國民待遇原則等規定，亦均屬受我國著作權法所保護享有
    著作財產權，非經各該著作財產權人之同意或授權，不得擅
    自重製、散布、意圖散布而持有。因乙○○於民國94年間，
    向不詳人士取得上開盜版遊戲光碟，竟於98年7月1日19時許
    ，基於明知係侵害著作權之重製物而散布之犯意，未經光榮
    公司及其他著作財產權人之同意或授權，在臺中縣龍井鄉○
    ○村○○路○段136巷5號住處，利用電腦網路設備，以「afu
    312」帳號，在露天拍賣網站刊登販售PS2遊戲主機附贈如附
    表所示盜版遊戲光碟之廣告，欲以新臺幣（下同）2,700元
    之直接購買價格出賣與不特定人，並以其所使用之00000000
    00號行動電話門號供買受人聯絡。嗣其於98年7月5日13時許
    ，在彰化市○○路1號前交易時，為警喬裝買主當場查獲，
    並扣得如附表所示之盜版光碟共10片。
二、案經光榮公司訴由彰化縣警察局彰化分局報請臺灣彰化地方
    法院檢察署檢察官偵查後，向臺灣彰化地方法院聲請簡易判
    決處刑，經該院改依通程序以管轄錯誤判決移送本院審理。
    理    由
一、證據能力部分：按被告以外之人（包括證人、鑑定人、告訴
    人、被害人及共同被告等）於審判外之陳述雖不符刑事訴訟
    法第159條之1至之4等4條之規定，而經當事人於審判程序同
    意作為證據，法院審酌該言詞陳述或書面陳述作成時之情況
    ，認為適當者，亦得為證據；當事人、代理人或辯護人於法
    院調查證據時，知有刑事訴訟法第159條第1項不得為證據之
    情形，而未於言詞辯論終結前聲明異議者，視為有前項之同
    意，同法第159 條之5定有明文。立法意旨在於傳聞證據未
    經當事人之反對詰問予以核實，原則上先予排除。惟若當事
    人已放棄反對詰問權，於審判程序中表明同意該等傳聞證據
    可作為證據；或於言詞辯論終結前未聲明異議，基於尊重當
    事人對傳聞證據之處分權，及證據資料愈豐富，愈有助於真
    實發見之理念，且強化言詞辯論主義，使訴訟程序得以順暢
    進行，上開傳聞證據亦均具有證據能力。本件被告對於本判
    決所引用之下列各項證據方法，均同意作為證據，復經本院
    審酌該等言詞陳述及書面陳述作成時之情況，並無不宜作為
    證據之情形，則依刑事訴訟法第159條之5第1項之規定，均
    得作為證據，先予敘明。
二、認定犯罪事實所憑之證據及理由：
    (一)被告於警詢、偵訊及本院審理中對上開犯罪事實坦承不諱
      。
    (二)證人即告訴人之代理人甲○○於警詢之證詞。
    (三)露天拍賣網站網頁列印資料、職務報告、鑑識書、檢視報
      告書、搜索扣押筆錄及目錄、照片18張。
    (四)扣案之盜版光碟10片。
    (五)綜合上述各節參互佐證，被告之自白，核與事實相符，應
      堪採信。本件事證明確，被告犯行堪予認定。
三、論罪科刑之理由：
  (一)按散布係指不問有償或無償，將著作之原件或重製物提供公
    眾交易或流通，著作權法第3條第1項第12款定有明文。故著
    作權法就「散布」所為之立法定義，係指現實占有著作原件
    或重製物之一方為提供交易或流通之單方行為，既不須有相
    對之一方為承諾之意思表示，亦不以買賣雙方意思相互合致
    完成交易為必要。此與刑事特別法中所稱「販賣」行為，須
    以買受人確實基於購買目的進行交易，並與賣方之意思合致
    而完成特定物之交付，始能認為販賣行為既遂之情形有別，
    本案喬裝買主之員警固係基於破獲犯罪之意思，而出面與被
    告進行交易，惟仍無礙於被告上揭散布犯罪之成立，先予敘
    明。
  (二)核被告所為，係犯著作權法第91條之1第3項、第2項之明知
    係侵害著作財產權之光碟重製物而散布罪。被告於散布前之
    持有行為，為其散布之階段行為，不另論罪。被告以單一散
    布之行為，侵害如附表所示著作財產權人所有之電腦遊戲程
    式著作財產權，係以一行為觸犯數罪名，為想像競合犯，應
    從重論以明知係侵害著作財產權之光碟重製物而散布之一罪
    。又就附表編號2至9所示之盜版光碟片而言，被告既知其所
    販賣之該等光碟片均屬盜版之重製物者，而在網路上散布，
    則其確具侵害他人著作財產權之犯意，至為明顯。自不得因
    一時無法查知實際之著作權人，而將之排除在我國著作權法
    保護之外，遽謂被告該部分之行為不構成違反著作權法之罪
    。爰審酌被告散布盜版遊戲光碟，欠缺保護智慧財產權之概
    念，危害我國國際形象非淺，惟因被告散布之盜版遊戲光碟
    數量不多，且於犯罪後坦承犯行，態度良好等一切情狀，量
    處如主文所示之刑，併予諭知易科罰金之折算標準。末查：
    被告前未曾受有期徒刑以上刑之宣告，此有臺灣高等法院被
    告前案紀錄表附卷可按，其因上網拍賣遊戲主機附贈盜版遊
    戲光碟，致罹刑章，且已與告訴人光榮公司達成和解，告訴
    人公司同意給予被告緩刑機會等情，業據告訴人光榮公司之
    代理人甲○○到庭陳述無誤，則被告經此刑之宣告後，應知
    警惕，信無再犯之虞，本院綜核各情，認其所受上開宣告之
    刑，以暫不執行為適當，爰併予宣告緩刑2年，以勵自新。
  (三)扣案如聲請簡易判決處刑書附表所示之盜版遊戲光碟共10片
    ，係供犯罪所用之物，不問屬於犯人與否，均依著作權法第
    98條之規定，宣告沒收。
四、應適用之法律：
  (一)刑事訴訟法第452條、第299條第1項前段。
  (二)著作權法第91條之1第3項前段、第2項、第98條。
  (三)刑法第11條、第55條、第41條第1項前段、第74條第1項第1
    款。
本案經檢察官丙○○到庭執行職務。
中    華    民    國    99    年    1     月    6     日
                  刑事第十六庭  法  官  黃建都
以上正本證明與原本無異。
如不服本判決應於收受判決後10日內向本院提出上訴書狀，並應
敘述具體理由；其未敘述上訴理由者，應於上訴期間屆滿後20日
內向本院補提理由書（均須按他造當事人之人數附繕本）「切勿
逕送上級法院」。
                                書記官  賴玉真
中    華    民    國    99    年    1     月    6     日
附錄論罪科刑法條：
著作權法第91條之1
擅自以移轉所有權之方法散布著作原件或其重製物而侵害他人之
著作財產權者，處3年以下有期徒刑、拘役，或科或併科新臺幣
五十萬元以下罰金。
明知係侵害著作財產權之重製物而散布或意圖散布而公開陳列或
持有者，處3年以下有期徒刑，得併科新臺幣7萬元以上75萬元以
下罰金。
犯前項之罪，其重製物為光碟者，處6月以上3年以下有期徒刑，
得併科新臺幣20萬元以上2百萬元以下罰金。但違反第87條第4款
規定輸入之光碟，不在此限。
犯前二項之罪，經供出其物品來源，因而破獲者，得減輕其刑。
附表：
   ┌──┬────────┬───┬───────┐
   │編號│     片名       │ 數量 │著作財產權人  │
   │    │                │（片）│              │
   ├──┼────────┼───┼───────┤
   │ 1  │真三國無雙猛將傳│1     │光榮公司      │
   ├──┼────────┼───┼───────┤
   │ 2  │第一神拳        │1     │其他不詳之公司│
   ├──┼────────┼───┼───────┤
   │ 3  │GRAN TURISNO    │1     │其他不詳之公司│
   ├──┼────────┼───┼───────┤
   │ 4  │卡普空 VS NNK2  │1     │其他不詳之公司│
   ├──┼────────┼───┼───────┤
   │ 5  │柏德之門        │1     │其他不詳之公司│
   ├──┼────────┼───┼───────┤
   │ 6  │惡魔獵人2       │2     │其他不詳之公司│
   ├──┼────────┼───┼───────┤
   │ 7  │忍              │1     │其他不詳之公司│
   ├──┼────────┼───┼───────┤
   │ 8  │拳皇2000        │1     │其他不詳之公司│
   ├──┼────────┼───┼───────┤
   │ 9  │古城迷霧        │1     │其他不詳之公司│
   └──┴────────┴───┴───────┘

司法院資訊處製作；財團法人民間司法改革基金會備份。
